【裁判字號】    89,訴,4712
【裁判日期】    891129
【裁判案由】    轉換發行公司股票海外股權
【裁判全文】
臺灣臺北地方法院民事判決  八十九年度訴字第四七一二號
    原      告  乙○○
    被      告  數位聯合電信股份有限公司
    法定代理人  甲○○
    訴訟代理人  林志峰  律師
                牛豫燕  律師
                蔡永瑋  律師
右當事人間請求轉換發行公司股票海外股權事件，本院判決如左：
    主    文
原告之訴駁回。
訴訟費用由原告負擔。
    事    實
甲、原告方面：
  壹、聲明：
    一、被告應將原告持有由被告所發行之股票轉換為被告海外控股公司之股票。
    二、訴訟費用由被告負擔。
  貳、陳述：
    一、被告於民國（下同）八十七年現金增資發行新股，原告當時以員工身份參與
        認購新股共七萬二千股，並已付清股款。
    二、被告董事會八十八年決議赴海外成立控股公司，並將原增資股轉換為控股公
        司之股票，再以控股公司名義至美國股市申請掛牌上市，同時被告於八十九
        年五月向財政部證期會申請撤銷國內股票公開發行，惟被告公司董事會決議
        未作作議事錄，亦未通知原告，即逕將被告公司其他股東股票全數變更，獨
        漏原告之持股。
    三、依證券交易法第三十四條發行人於應依公司法得發行股票或公司債券之日起
        三十日內，對於認股人或應募人交付股票或公司債券。被告公司現金增資員
        工認股準則中之由公司統一保管二年之規定顯不合法。
  、證據：
    一、至八十九年九月八日未轉換股票之持有證明書影本一紙。
    二、被告交付股票執據影本一份。
    三、被告公司股東常會議事錄影本二份。
乙、被告方面：
  壹、聲明：如主文第一項所示。
  貳、陳述：
    一、被告公司為實施員工認股制度以增加員工向心力並共享經營成果，曾於八十
        七年七月十四日核定「現金增資員工認股準則」，以作為被告公司員工認股
        之依據及規範。其中有規定「凡被告公司員工所認購之股票由被告公司統一
        保管二年」「員工於二年內離職，所認購股票由公司洽股東按原價買回或由
        公司統一保管至二年期滿」「認股後二年內不得轉讓」「同仁二年內離職，
        股票由公司洽股東原價購回，如無股東願意承購，則由公司統一保留至二年
        後發還」。原告持有被告公司股票乃基於其係被告公司員工身份，於八十七
        年九月十八日及同年十一月三十日分別辦理增資所購，嗣原告於八十八年七
        月一日離職，依前開規定，系爭股票由被告公司洽股東原價購回或保管至二
        年期滿。
    二、被告公司計劃至美國NASDAQ市場募集資金，惟礙於國內法律規定公開發行公
        司未於國內上市或上櫃者，原則上不得到海外上市，被告乃與於百慕達群島
        成立之百慕達商位聯合股份有限公司合作，由百慕達公司規劃至美國NADSAQ
        上市，在此之前，由百慕達公司向被告公司原股東購買其所持有之被告公司
        股份，並另提供被告公司原股東認購百慕達公司股份之機會，是其係屬二個
        獨立之買賣行為，非被告公司董事會決議將公司股份轉換百慕達公司股份。
        至百慕達公司欲向何人購買及數量、價格，皆是百慕達公司自主所為，非被
        告公司所可決定。
    三、原告請求與其主張之訴訟標的與證券交易法第三十四條顯然不同。
    理    由
一、原告起訴主張：持有被告公司股票七萬二千股，惟被告公司董事會八十八年決議
    赴海外成立腔股公司，並將原增資股轉換為控股公司之股票，再以控股公司名股
    至美國股市申請掛牌上市，其亦未通知原告，即逕將被告公司其他股東股票全數
    變更，獨漏原告之持股，是依證券交易法第三十四條，請求被告轉換為海外控股
    公司之股票等語；被告則以：原告請求與其主張之訴訟標的證券交易法第三十四
    條顯然不同等語。
二、原告主張其為被告公司之股東，並持有七萬二千股，為被告所不爭執，復有未轉
    換股票之持有證明書影本一紙在卷可證，自堪採信。至原告主張被告決議至臺灣
    地區以外之外國地區發行股票，並以董事會決議將股東持股轉換為海外控股公司
    一節無論是否屬實，其主張依證券交易法第三十四條為訴訟標的請求，惟該條規
    定係「發行人應於依公司法得發行股票或公司債券之日起三十日內，對認股人或
    應募人憑前條之繳納憑證，交付股票或公司債券，並應於交付前公告之。公司股
    款、債款繳納憑證之轉讓，應於前項規定之限期內為之。」，其法律規定之內容
    與原告請求將被告公司股票轉換被告在外國控股公司之股票顯然無涉。經本院闡
    明後，原告仍欲以該條為請求權基礎，是其主張與陳述顯然不符，無法准許，應
    予駁回。
三、因本案事證已臻明確，兩造其餘主張陳述及所提之證據，均毋庸再予審酌，附此
    敘明。
四、據上論結，原告之訴為無理由，依民事訴訟法第七十八條，判決如主文。
中      華      民      國    八十九    年    十一    月    二十九    日
                                        民事第四庭法      官  洪  于  智
右為正本係照原本作成
如對本判決上訴，須於判決送達後廿日內向本院提出上訴狀
中      華      民      國    八十九    年    十一    月    二十九    日
~B法院書記官  林佳蘋


司法院資訊處製作；財團法人民間司法改革基金會備份。
